ACORDAO-COMPLETO-2436364

ACÓRDÃO 12293/2020 ATA 39/2020 - SEGUNDA CÂMARA

VISTOS, relatados e discutidos estes autos de tomada de contas especial instaurada pela Caixa Econômica Federal em desfavor de Darci Rosa de Jesus e Robson Luiz da Silva Gomes, ex-prefeitos do Município de Davinópolis, GO, em razão da não consecução dos objetivos pactuados por meio de contrato de repasse, firmado com o extinto Ministério das Cidades, que objetivou a construção e pavimentação asfáltica de avenida da municipalidade.
	ACORDAM os ministros do Tribunal de Contas da União, reunidos em sessão da 2ª Câmara, ante as razões expostas pela relatora, e com fundamento nos arts. 1º, inciso I, 16, inciso III, alínea "c", 12, § 3º, 16, inciso III, alínea "c", 19 e 23, inciso III, alínea "a", 26, 28, inciso II, e 57 da Lei 8.443/1992 c/c os arts. 202, § 6º, 214, inciso III, alínea "a", e 217 do Regimento Interno, em:
9.1. considerar revéis Darci Rosa de Jesus e Robson Luiz da Silva Gomes;
9.2. excluir a responsabilidade de Darci Rosa de Jesus destes autos;
9.3. julgar irregulares as contas de Robson Luiz da Silva Gomes;
9.4. condená-lo ao recolhimento aos cofres do Tesouro Nacional da quantia de R$ 78.437,39 (setenta e oito mil, quatrocentos e trinta e sete reais e trinta e nove centavos) , atualizada monetariamente e acrescida de juros de mora calculados de 30/7/2013 até a data do pagamento;
9.5. aplicar-lhe multa no valor de R$ 11.000,00 (onze mil reais) , a ser recolhida aos cofres do Tesouro Nacional, com incidência de encargos legais calculados da data deste acórdão até a data do pagamento, se este for efetuado após o vencimento do prazo a seguir estipulado;
9.6. fixar prazo de 15 (quinze) dias, a contar da notificação, para comprovação, perante o Tribunal, do recolhimento das dívidas acima imputadas;
9.7. autorizar a cobrança judicial das dívidas, caso não atendida a notificação;
9.8. autorizar o seu pagamento em até 36 (trinta e seis) parcelas mensais consecutivas, caso venha a ser solicitado pelo responsável antes do envio do processo para cobrança judicial;
9.9. fixar o vencimento da primeira parcela em 15 (quinze) dias, a contar do recebimento da notificação, e o das demais a cada 30 (trinta) dias, com incidência de encargos legais sobre o valor de cada prestação;
9.10. alertar o responsável de que a inadimplência de qualquer parcela acarretará vencimento antecipado do saldo devedor;
9.11. remeter cópia deste acórdão ao procurador-chefe da Procuradoria da República no Estado de Goiás, nos termos do art. 16, § 3º, da Lei 8.443/1992.

Tomada de contas especial instaurada em desfavor de ex-prefeitos do município de Davinópolis, GO, em razão da não consecução dos objetivos pactuados por meio de contrato de repasse  visando à construção e à pavimentação asfáltica de avenida da municipalidade.

Segunda Câmara

Município de Davinópolis/GO.

3. Responsáveis: Darci Rosa de Jesus (CPF XXX.215.361-XX) e Robson Luiz da Silva Gomes (CPF XXX.107.771-XX).

13.1. Ministros presentes: Aroldo Cedraz (na Presidência), Raimundo Carreiro e Ana Arraes (Relatora).
13.2. Ministro-Substituto convocado: André Luís de Carvalho.
13.3. Ministro-Substituto presente: Marcos Bemquerer Costa.

ANA ARRAES

Adoto como parte inicial do relatório a instrução da Secretaria de Controle Externo de Tomada de Contas Especial, que contou com a anuência de seu corpo dirigente (peças 33 a 35) :
"INTRODUÇÃO
1.	Trata-se de Tomada de Contas Especial instaurada pela Caixa Econômica Federal (Caixa) em desfavor dos Srs. Darci Rosa de Jesus e Robson Luiz da Silva Gomes, ex-prefeito (gestão 2009-2012) e atual prefeito (gestões 2013-2016 e a partir de 2017) , respectivamente, do município de Devinópolis/GO, em razão da não consecução dos objetivos pactuados por meio do Contrato de Repasse 0331556-30/2010/MCIDADES/CAIXA - Siafi/Siconv 738909 (peça 3, p. 27-33) , firmado entre o Ministério das Cidades, representado pela Caixa, e o referido município, o qual tinha por objeto a construção e pavimentação asfáltica da Avenida Manoel David, conforme Plano de Trabalho (peça 3, p. 16-22) .
HISTÓRICO
2.	O Contrato de Repasse 0331556-30/2010/MCIDADES/CAIXA foi firmado no valor de R$ 100.241,00, sendo R$ 98.200,00 à conta do contratante e R$ 2.041,00 referentes à contrapartida do contratado (peça 3, p. 27-33) . Teve vigência inicial de 9/8/2010 até 30/11/2012, posteriormente prorrogada de ofício sucessivamente mediante 9 termos aditivos até 30/11/2017 (peça 3, p. 35-51) , com mais 60 dias para a apresentação da prestação de contas. 
3.	Os recursos federais foram liberados no montante previsto (peça 5, p. 35-36) , por meio das ordens bancárias 2012OB803895, em 27/6/2012 (R$ 90.294,90) , 2014OB802152, em 16/4/2014 (R$ 2.946,00) e 2015OB801171, em 13/1/2015 (R$ 4.959,10) .
4.	A execução do objeto contratado foi verificada:
	a) em 23/3/2012, por meio do Relatório de Acompanhamento de Engenharia (RAE) , que consignou a execução física de 91,95% da obra (peça 3, p. 58-61) e glosou o valor de R$ 7.012,40, sendo R$ 5.370,80 correspondente a 268,54 metros de meio fio com sarjeta, pois a sarjeta não foi executada, e R$ 1.641,60 correspondente à sinalização horizontal (faixa de segurança) não executada;
	b) em 21/4/2018, por meio do Parecer Técnico de Engenharia (peça 3, p. 5-6) , que assim consignou:
8.0 Na vistoria realizada em 26/02/2018 constatou que a Avenida Manoel David de Souza está sem funcionalidade, com buracos, sistema drenagem parcial e a base e pavimento danificado conforme fotos anexas. A prefeitura não fez manutenção preventiva na obra de pavimentação.
9.0 A pavimentação não teve funcionalidade completa na época da vistoria por causa da execução parcial do sistema de drenagem superficial previsto como meio-fio/sarjeta e sem sinalização horizontal e vertical.
10.0 O sistema de drenagem na pavimentação é necessário para o escoamento e direcionamento das águas pluviais e proteção ao pavimento.
5.	Inserida a prestação de contas parcial no Siconv em 15/8/2013 (peça 3, p. 62) , referente à primeira parcela dos recursos federais de R$ 78.437,89 e da contrapartida de R$ 2.041,00, desbloqueados pela Caixa em 30/7/2012, ela não foi aprovada.
6.	Ante a inércia da prefeitura, que fora notificada por e-mail em 14/4/2014 (peça 5, p. 4) , para apresentar as providências no sentido de realizar nova vistoria na obra e dar continuidade ao contrato, conforme havia se comprometido em ata de reunião realizada em 20/01/2014 e não obstante os pedidos de prorrogação do prazo de vigência do ajuste em 28/2/2014 (peça 5, p. 5) , 16/6/2014 (peça 5, p. 10) e 28/11/2014 (peça 5, p. 9) , a Caixa notificou a prefeitura por e-mail em 22/10/2014 (peça 5, p. 22-23) , reiterada em 15/12/2014 (peça 5, p. 22) , solicitando o boletim de medição final da obra, uma vez que ela encontrava-se paralisada desde abril de 2012; e por e-mail em 13/2/2015 (peça 5, p. 24-25) , reiterando que a prefeitura resolvesse as pendências.
6.1	A Caixa notificou novamente a prefeitura por e-mail em 6/7/2015 (peça 5, p. 11-12) , para adotar providências para retomada das obras e apresentar documentação, nos seguintes termos:
- Novo boletim de medição assinado pelo engenheiro fiscal 
-Afixar placa de obra, conforme modelo Caixa, disponibilizado em Downloads em www.caixa.gov.br 
- Deverá ser compatibilizado a composição do BDI apresentado pela empresa CLAYTON CÉSAR DOS SANTOS, pois no documento informado consta como BDI de 25%, divergindo do BDI de 28% para serviços, indicado anteriormente na planilha orçamentária analisada no licitatório. 
- Apresentar memória de cálculo dos serviços medidos no Boletim de Medição. 
- Apresentar QCI conforme valores do licitatório. 
- Indicar o valor do BDI na planilha orçamentária que foi apresentada com os valores digitados da empresa executora da obra.
1.4. Para conclusão do contrato deverão ser executadas as obras apontadas na comunicação 7770/2013 que foram objeto de glosa:
1.4.1. 268,54 metros de meio fio executado sem sarjeta, sendo que o proposto é com sarjeta, valor da glosa R$ 5.370,80 
1.4.2. Não foi executada a sinalização horizontal (faixa de segurança) , glosado R$ 1.641,60.
1.5. É permitido ao Contratado, visando regularizar a situação contratual, devolver o valor dos recursos repassados, atualizados monetariamente, no prazo concedido em notificação pela CAIXA.
6.2	A Caixa também notificou o então prefeito Robson Luiz, em 6/7/2015 (peça 5, p. 13) , para regularizar:
 (...) a ocorrência referente à Inexecução parcial do objeto pactuado e impugnação de despesas, visto que o pagamento foi realizado em conta de titular diferente do fornecedor e o recurso devolvido sem a respectiva correção e justificativa, conforme informado na Comunicação GIGOVGO - N° 3290/2015 ou devolva o montante dos recursos utilizados.
6.3	Em resposta de 28/7/2015 (peça 3, p. 14-17) , o então gestor municipal solicitou cópias dos autos e prorrogação de prazo, alegando dificuldades para contatar a empresa contratada, e informou a notificação extrajudicial do gerente da Caixa e a representação formulada junto ao Ministério Público de Goiás quanto à suposta movimentação irregular autorizada pela entidade financeira.
6.4	Em 24/11/2015, conforme ata de reunião (peça 5, p. 26-27) , foi reiterada mais uma vez a solução das pendências e informada a previsão de conclusão da obra até março de 2016.
6.5	A apuração efetuada internamente pela Caixa não vislumbrou dano ao erário na autorização pelo agente público da movimentação financeira, conforme Relatório Conclusivo Complementar de 1º/2/2016 (peça 5, p. 18-20) .
6.5	Em 10/3/2017, conforme ata de reunião entre a Caixa e a prefeitura (peça 5, p. 28-29) , o prefeito Robson Luiz da Silva Gomes comprometeu-se a se manifestar até 16/3/2017 quanto ao distrato com a empresa anterior, reprogramação do contrato para restaurar os serviços já executados e pagos, e executar as calçadas e a sinalização.
7.	O fundamento para a instauração da Tomada de Contas Especial, conforme apontado no Parecer Circunstanciado - TCE, de 21/6/2016 (peça 3, p. 7-9) , foi 'a inexecução parcial do objeto pactuado, impugnação de despesas e não aprovação da prestação de contas parcial', sendo o débito correspondente ao total dos recursos repassados e desbloqueados, no valor histórico de R$ 78.437,39.
8.	Por meio da Notificação de 1/12/2015 (peça 3, p. 12-13) e do Ofício 879/2015/GIGOV/GO (peça 3, p. 10-11) , a Caixa notificou os responsáveis da reprovação da prestação de contas, requerendo a devolução dos recursos.
9.	Diante do não saneamento das irregularidades apontadas e da não devolução dos recursos, instaurou-se a Tomada de Contas Especial. No Relatório de Tomada de Contas Especial 296/2018 (peça 5, p. 41-84) , conclui-se que o prejuízo importaria no valor total dos recursos repassados e desbloqueados de R$ 78.437,39 (30/7/2012) , cujo valor atualizado até 22/5/2018 era de R$ 125.182,11, imputando-se a responsabilidade solidária aos Srs. Darci Rosa de Jesus, ex-prefeito (gestão 2009-2012) e ao seu sucessor Robson Luiz da Silva Gomes, atual prefeito (gestões 2013-2016 e a partir de 2017) , em razão da inexecução parcial do objeto contratado e do não atingimento da finalidade proposta no contrato de repasse em apreço, 'uma vez que as obras não foram retomadas em sua gestão, ocasionando prejuízo nas etapas já executadas'.
10.	Em 28/3/2019, a Controladoria-Geral da União emitiu o relatório de auditoria (peça 5, p. 56-58) , em concordância com o relatório do tomador de contas. O certificado de auditoria e o parecer do dirigente do órgão de controle interno concluíram pela irregularidade das presentes contas (peça 5, p. 60-63) .
11.	Em 11/4/2019, o ministro responsável pela área atestou haver tomado conhecimento das conclusões contidas no relatório e certificado de auditoria, bem como do parecer conclusivo do dirigente do órgão de controle interno, manifestando-se pela irregularidade das contas, e determinou o encaminhamento do processo ao Tribunal de Contas da União (peça 5, p. 71-72) .
12.	Na instrução inicial (peça 8) , analisando-se os documentos nos autos, concluiu-se pela necessidade de realização de citação para as irregularidades abaixo:
12.1	Irregularidade: ausência de funcionalidade do objeto do Contrato de Repasse 0331556-30/2010/MCIDADES/CAIXA (Siafi/Siconv 738909) , sem aproveitamento útil da parcela executada, por motivo de inexecução parcial, não gerando, portanto, o benefício social esperado.
12.1.1	Evidências da irregularidade: Relatório de Acompanhamento de Engenharia (RAE) , peça 3, p. 58-61; Parecer Técnico de Engenharia (peça 3, p. 5-6) .
12.1.2	Normas infringidas: Art. 37, caput, c/c o art. 70, parágrafo único, da Constituição da República Federativa do Brasil; art. 93 do Decreto-lei 200/1967; art. 66 do Decreto 93.872/1986; cláusula terceira, item 3.2, alínea 'a' do termo de contrato de repasse.
12.2	Débito relacionado aos responsáveis Darci Rosa de Jesus (CPF XXX.215.361-XX) e Robson Luiz da Silva Gomes (CPF XXX.107.771-XX) :
	Data de ocorrência
	Valor histórico 

	30/7/2013
	R$ 78.437,39

Valor atualizado do débito (sem juros) em 10/6/2020: R$ 112.557,65
12.2.1	Cofre credor: Tesouro Nacional.
12.2.2	Responsável: Darci Rosa de Jesus (CPF XXX.215.361-XX) .
12.2.2.1	Conduta: deixar de tomar as providências necessárias à conclusão de obra ou dos serviços pactuados objeto do instrumento em questão, restando imprestável a parcela executada, seja por ter ficado a obra inacabada, seja porque os serviços executados não foram suficientes para obter o atingimento dos objetivos acordados.
12.2.2.2	Nexo de causalidade: a ausência das providências necessárias à conclusão de obra ou dos serviços pactuados objeto do instrumento em questão resultou na impossibilidade de aproveitamento da parcela executada, e, consequentemente, em prejuízo ao erário correspondente ao valor integral repassado.
12.2.2.3	Culpabilidade: não há excludentes de ilicitude, de culpabilidade e de punibilidade; é razoável supor que o responsável tinha consciência da ilicitude de sua conduta; era exigível conduta diversa da praticada, qual seja, tomar todas as providências necessárias à continuidade da execução do objeto do instrumento. 
12.2.3	Responsável: Robson Luiz da Silva Gomes (CPF XXX.107.771-XX) .
12.2.3.1	Conduta: deixar de tomar as providências necessárias à conclusão de obra ou dos serviços pactuados objeto do instrumento em questão, restando imprestável a parcela executada, seja por ter ficado a obra inacabada, seja porque os serviços executados não foram suficientes para obter o atingimento dos objetivos acordados.
12.2.3.2	Nexo de causalidade: a ausência das providências necessárias à conclusão de obra ou dos serviços pactuados objeto do instrumento em questão resultou na impossibilidade de aproveitamento da parcela executada, e, consequentemente, em prejuízo ao erário correspondente ao valor integral repassado.
12.2.3.3	Culpabilidade: não há excludentes de ilicitude, de culpabilidade e de punibilidade; é razoável supor que o responsável tinha consciência da ilicitude de sua conduta; era exigível conduta diversa da praticada, qual seja, em respeito aos princípios da continuidade administrativa, da economicidade e da eficiência, tomar todas as providências necessárias à continuidade da execução do objeto do instrumento. 
13.	Em cumprimento ao pronunciamento da unidade (peça 10) , foi efetuada a citação dos responsáveis, nos moldes adiante:
a)	 Sr. Darci Rosa de Jesus - promovida a citação do responsável, conforme delineado adiante:
	Comunicação: Edital 1.265/2020-TCU/Seproc (peça 29) 
Data da Expedição: 10/8/2020
Data da Ciência: 26/8/2020 (peça 30 ou 32) 
Observação: Foram encaminhados anteriormente, devolvidos para o remetente, os Ofícios 29210/2020-TCU/Seproc, de 15/6/2020 (peças 12 e 25) , para o endereço do Sistema Renach (peça 12) ; 29209/2020-TCU/Seproc, de 15/6/2020 (peças 17 e 19) , 36653/2020-TCU/Seproc, de 14/7/2020 (peças 22 e 26) e 36654/2020-TCU/Seproc, de 14/7/2020 (peças 23 e 27) , para os endereços do responsável, conforme pesquisas de endereço no Sistema da Receita Federal (peças 11 e 21) .
Fim do prazo para a defesa: 10/9/2020
	
b)	 Sr. Robson Luiz da Silva Gomes - promovida a citação do responsável, conforme delineado adiante:
	Comunicação: Ofício 29211/2020 - TCU/Seproc (peça 16) 
Data da Expedição: 15/6/2020
Data da Ciência: 2/7/2020 (peça 24) 
Nome Recebedor: Robson L. da S. Gomes
Observação: Ofício enviado para o endereço do responsável, conforme pesquisa de endereço no Sistema da Receita Federal (peça 13) .
Fim do prazo para a defesa: 17/7/2020
	
14.	Conforme Despacho de Conclusão das Comunicações Processuais (peça 31) , informou-se que as providências inerentes às citações foram concluídas. 
15.	Transcorrido o prazo regimental, os responsáveis permaneceram silentes, devendo ser considerados revéis, nos termos do art. 12, §3º, da Lei 8.443/1992.
ANÁLISE DOS PRESSUPOSTOS DE PROCEDIBILIDADE DA IN/TCU 71/2012
Apreciação do Prejuízo ao Contraditório e Ampla Defesa
16.	Verifica-se que não houve o transcurso de mais de dez anos desde o fato gerador sem que tenha havido a notificação dos responsáveis pela autoridade administrativa federal competente (art. 6º, inciso II, c/c art. 19 da IN/TCU 71/2012, modificada pela IN/TCU 76/2016) , uma vez que o fato gerador da irregularidade sancionada ocorreu em 30/7/2013, data do único pagamento efetuado à empresa contratada, e os responsáveis foram notificados sobre as irregularidades pela autoridade administrativa competente, conforme abaixo:
16.1	Robson Luiz da Silva Gomes, por meio da Notificação de 1/12/2015 (peça 3, p. 12) , recebida em 8/1/2016 (peça 3, p. 13) .
16.2	Darci Rosa de Jesus, por meio do Ofício 879/2015/GIGOV/GO (peça 3, p. 10) , recebido em 8/1/2016 conforme AR (peça 3, p. 11) .
Valor de Constituição da TCE 	
17.	Verifica-se, ainda, que o valor atualizado do débito apurado (sem juros) em 1/1/2017 é de R$ 100.815,58, portanto superior ao limite mínimo de R$ 100.000,00, na forma estabelecida conforme os arts. 6º, inciso I, e 19 da IN/TCU 71/2012, modificada pela IN/TCU 76/2016. 
OUTROS PROCESSOS/DÉBITOS NOS SISTEMAS DO TCU COM OS MESMOS RESPONSÁVEIS
18.	Informa-se que foi encontrado débito imputável aos responsáveis em outros processos no Tribunal:
	Responsável
	Processos

	Darci Rosa de Jesus (CPF XXX.215.361-XX) 
	Processo 029.583/2010-1 (DEN, encerrado) e Processo 022.051/2013-9 (CBEX, encerrado) 

19.	A tomada de contas especial está, assim, devidamente constituída e em condição de ser instruída.
EXAME TÉCNICO
Da validade das notificações:
20.	Preliminarmente, cumpre tecer breves considerações sobre a forma como são realizadas as comunicações processuais no TCU. A esse respeito, destacam-se o art. 179, do Regimento Interno do TCU (Resolução 155, de 4/12/2002) e o art. 4º, inciso III, § 1º, da Resolução TCU 170, de 30 de junho de 2004, in verbis:
Art. 179. A citação, a audiência ou a notificação, bem como a comunicação de diligência, farse-ão:
I - mediante ciência da parte, efetivada por servidor designado, por meio eletrônico, fac-símile, telegrama ou qualquer outra forma, desde que fique confirmada inequivocamente a entrega da comunicação ao destinatário;
II - mediante carta registrada, com aviso de recebimento que comprove a entrega no endereço do destinatário;
III - por edital publicado no Diário Oficial da União, quando o seu destinatário não for localizado
 (...) 
Art. 3º As comunicações serão dirigidas ao responsável, ou ao interessado, ou ao dirigente de órgão ou entidade, ou ao representante legal ou ao procurador constituído nos autos, com poderes expressos no mandato para esse fim, por meio de:
I - correio eletrônico, fac-símile ou telegrama;
II - servidor designado;
III - carta registrada, com aviso de recebimento;
IV - edital publicado no Diário Oficial da União, quando o seu destinatário não for localizado, nas hipóteses em que seja necessário o exercício de defesa.
Art. 4º. Consideram-se entregues as comunicações:
I - efetivadas conforme disposto nos incisos I e II do artigo anterior, mediante confirmação da ciência do destinatário;
II - realizadas na forma prevista no inciso III do artigo anterior, com o retorno do aviso de recebimento, entregue comprovadamente no endereço do destinatário;
III - na data de publicação do edital no Diário Oficial da União, quando realizadas na forma prevista no inciso IV do artigo anterior.
§ 1º O endereço do destinatário deverá ser previamente confirmado mediante consulta aos sistemas disponíveis ao Tribunal ou a outros meios de informação, a qual deverá ser juntada ao respectivo processo.
 (...) 
21.	Bem se vê, portanto, que a validade da citação via postal não depende de que o aviso de recebimento seja assinado pelo próprio destinatário da comunicação, o que dispensa, no caso em tela, a entrega do AR em 'mãos próprias'. A exigência da norma é no sentido de o Tribunal verificar se a correspondência foi entregue no endereço correto, residindo aqui a necessidade de certeza inequívoca. 
22.	Não é outra a orientação da jurisprudência do TCU, conforme se verifica dos julgados a seguir transcritos:
São válidas as comunicações processuais entregues, mediante carta registrada, no endereço correto do responsável, não havendo necessidade de que o recebimento seja feito por ele próprio (Acórdão 3648/2013-TCU-Segunda Câmara, Relator Ministro JOSÉ JORGE) ;
É prescindível a entrega pessoal das comunicações pelo TCU, razão pela qual não há necessidade de que o aviso de recebimento seja assinado pelo próprio destinatário. Entregandose a correspondência no endereço correto do destinatário, presume-se o recebimento da citação. (Acórdão 1019/2008-TCU-Plenário, Relator Ministro BENJAMIN ZYMLER) ;
As comunicações do TCU, inclusive as citações, deverão ser realizadas mediante Aviso de Recebimento - AR, via Empresa Brasileira de Correios e Telégrafos, bastando para sua validade que se demonstre que a correspondência foi entregue no endereço correto. (Acórdão 1526/2007-TCU-Plenário, Relator Ministro AROLDO CEDRAZ) .
23.	A validade do critério de comunicação processual do TCU foi referendada pelo Supremo Tribunal Federal, nos termos do julgamento do MS-AgR 25.816/DF, por meio do qual se afirmou a desnecessidade da ciência pessoal do interessado, entendendo-se suficiente a comprovação da entrega do 'AR' no endereço do destinatário:
Ementa: agravo regimental. Mandado de segurança. Desnecessidade de intimação pessoal das decisões do tribunal de contas da união. art. 179 do regimento interno do TCU. Intimação do ato impugnado por carta registrada, iniciado o prazo do art. 18 da lei nº 1.533/51 da data constante do aviso de recebimento. Decadência reconhecida. Agravo improvido.
O envio de carta registrada com aviso de recebimento está expressamente enumerado entre os meios de comunicação de que dispõe o Tribunal de Contas da União para proceder às suas intimações.
O inciso II do art. 179 do Regimento Interno do TCU é claro ao exigir apenas a comprovação da entrega no endereço do destinatário, bastando o aviso de recebimento simples. 
24.	No caso vertente, a citação do Sr. Robson Luiz da Silva Gomes deu-se em endereço provenientes de pesquisa de endereços realizada pelo TCU, especificamente a base de dados do Sistema CPF (vide parágrafos acima) . A entrega do ofício citatório nesse endereço ficou comprovada.
25.	A Citação do Sr. Darci Rosa de Jesus deu-se mediante edital, após tentativas frustradas mediante ofícios encaminhados aos endereços provenientes de pesquisas de endereços realizada pelo TCU, especificamente a base de dados do Sistema CPF e CNPJ e do Renach.
26.	Conforme plano de trabalho (peça 3, p. 16-22) , no valor de R$ 100.241,00; Laudo de Análise Técnica da Caixa (peça 3, p. 23-26) , no valor de R$ 96.050,58; e proposta de preços no valor total de R$ 87.080,55, apresentada por Clayton César dos Santos (CNPJ 37.366.861/0001-06 - peça 3, p. 53-54) , o objeto era constituído de pavimentação em tratamento superficial duplo (TSD) de 3.491,02 m² da Avenida Manoel David, 537,08 metros de meio fio com sarjeta, 121,60 m² de sinalização horizontal com resina acrílica, 8 balizadores de madeira de lei e 2,40 m² de sinalização vertical com pintura eletrostática semi-refletiva.
27.	Os termos de adjudicação e homologação, de 30/5/2011 e 31/5/2011, respectivamente (peça 3, p. 56-57) , bem como o extrato do contrato de 1º/6/2011 (peça 3, p. 55) , apontam como vencedora do Convite 007/2011 a empresa Clayton César dos Santos (CNPJ 37.366.861/0001-06) , cuja proposta de preços foi de R$ 87.080,55. 
28.	Conforme relação de pagamentos (peça 3, p. 62) , esta empresa foi beneficiada com a transferência bancária no valor de R$ 80.068,15, efetuada em 30/7/2013, pois teria sido glosado o valor de R$ 7.012,40, não aprovado pela Caixa, conforme Relatório de Acompanhamento de Engenharia (RAE) de 23/3/2012.
28.1	Entretanto, conforme extrato bancário (peça 3, p. 63) , solicitação da Secretaria Municipal de Fazenda de 1/8/2012 (peça 4, p. 19) e comprovantes da transação (peça 4, p. 20-22) , a transferência bancária referenciada beneficiou Niângela Rocha Morais (CPF XXX.293.531-XX) , Agência HSBC 0963, conta corrente 00613-12.
28.2	Em atendimento à solicitação do Ministério Público do Estado de Goiás, advogado em comum constituído por Clayton César Santos, Niângela Rocha de Morais e Darci Rosa de Jesus, veio apresentar justificação escrita em 2/10/2013 (peça 4, p. 40-56) , informando que a obra foi entregue e emitida a nota fiscal respectiva, tendo a empresa que executou os serviços solicitado (peça 4, p. 54) que o pagamento fosse efetuado em favor de Niângela Rocha de Morais, em decorrência de dívidas daquela empresa por serviços prestados por esta pessoa física.
28.3	Portanto, considerando que o representante da empresa contratada reconheceu que autorizou o pagamento em benefício de Niângela Rocha de Morais, restou superada a aparente ausência do nexo de causalidade entre os recursos federais repassados e os documentos de despesas referentes à execução. 
29.	Conforme relatado na instrução à peça 8, a irregularidade consubstanciou-se na ausência de funcionalidade do objeto do Contrato de Repasse 0331556-30/2010/MCIDADES/CAIXA (Siafi/Siconv 738909) , sem aproveitamento útil da parcela executada, por motivo de inexecução parcial, não gerando, portanto, o benefício social esperado.
30.	Esta Corte possui entendimento sedimentado de que a execução parcial de objetos de ajustes em que reste consignada a imprestabilidade do que edificado para o atingimento da meta ajustada implica débito em valor integral, conforme se nota dos precedentes abaixo relacionados, colhidos da ferramenta de pesquisa denominada Jurisprudência Selecionada:
Acórdão 494/2016-TCU-Primeira Câmara (Relator Ministro-Substituto André de Carvalho) 
'A execução parcial do objeto pactuado aliada à imprestabilidade da parcela realizada permite a condenação do responsável pelo valor total dos recursos repassados pelo convênio.'
Acórdão 2812/2017-TCU-Primeira Câmara (Relator Ministro-Substituto Weder de Oliveira) 
'Considera-se como prejuízo em valores integrais a aplicação dos recursos do convênio em objeto que se revela inservível ou sem funcionalidade após a sua execução, completa ou parcial.'
Acórdão 11571/2018-TCU-Primeira Câmara (Relator Ministro Benjamin Zymler) 
Quando a parcela executada do convênio não for suficiente para o atingimento, ainda que parcial, dos objetivos do ajuste, sem quaisquer benefícios à sociedade, a possibilidade de aproveitamento do que já foi executado em eventual retomada das obras, por se tratar de mera hipótese, não de benefício efetivo, não enseja o correspondente abatimento no valor do débito apurado'. 
31.	Desta forma, tendo em vista que o Contrato de Repasse 0331556-30/2010/MCIDADES/CAIXA foi executado de forma parcial, sem que pudesse haver aproveitamento da parte executada, verifica-se a sua inutilidade total, devendo os responsáveis terem as contas julgadas irregulares e condenados em débito pelo valor total pago.
32.	No caso em tela, não se vislumbra a possibilidade de aproveitamento do que foi executado para conclusão posterior do objeto avençado, não podendo ser extraídos daquilo que foi executado quaisquer dos benefícios almejados originalmente. Houve, portanto, completo desperdício de dinheiro público, o qual deve ser integralmente devolvido aos cofres federais.
33.	Importa salientar que a execução parcial do objeto pactuado, aliada a falhas técnicas e/ou de qualidade que comprometam sua segurança e durabilidade, tornando-o imprestável, permite a condenação dos responsáveis pelo valor total dos recursos aplicados.
34.	No caso concreto, a obra de pavimentação asfáltica da Avenida Manoel David, objeto do Contrato de Repasse 0331556-30/2010/MCIDADES/CAIXA (Siafi/Siconv 738909) , não pode ser aproveitado pela sociedade, tendo em vista a não execução do sistema de drenagem superficial, a exemplo das sarjetas previstas, devendo o valor nele despendido ser considerado débito. 
35.	A constatação da imprestabilidade dos serviços de pavimentação asfáltica da Avenida Manoel David, foi assim descrita em 21/4/2018, por meio do Parecer Técnico de Engenharia (peça 3, p. 5-6) :
8.0 Na vistoria realizada em 26/02/2018 constatou que a Avenida Manoel David de Souza está sem funcionalidade, com buracos, sistema drenagem parcial e a base e pavimento danificado conforme fotos anexas. A prefeitura não fez manutenção preventiva na obra de pavimentação.
9.0 A pavimentação não teve funcionalidade completa na época da vistoria por causa da execução parcial do sistema de drenagem superficial previsto como meio-fio/sarjeta e sem sinalização horizontal e vertical.
10.0 O sistema de drenagem na pavimentação é necessário para o escoamento e direcionamento das águas pluviais e proteção ao pavimento.
Da revelia dos responsáveis
36.	Nos processos do TCU, a revelia não leva à presunção de que seriam verdadeiras todas as imputações levantadas contra os responsáveis, diferentemente do que ocorre no processo civil, em que a revelia do réu opera a presunção da verdade dos fatos narrados pelo autor. Dessa forma, a avaliação da responsabilidade do agente não pode prescindir da prova existente no processo ou para ele carreada. 
37.	Ao não apresentar sua defesa, os responsáveis deixaram de produzir prova da regular aplicação dos recursos sob suas responsabilidades, em afronta às normas que impõem aos gestores públicos a obrigação legal de, sempre que demandados pelos órgãos de controle, apresentar os documentos que demonstrem a correta utilização das verbas públicas, a exemplo do contido no art. 93 do Decreto-Lei 200/1967: 'Quem quer que utilize dinheiros públicos terá de justificar seu bom e regular emprego na conformidade das leis, regulamentos e normas emanadas das autoridades administrativas competentes.' 
38.	Mesmo as alegações de defesa não sendo apresentadas, considerando o princípio da verdade real que rege esta Corte, procurou-se buscar, em manifestações dos responsáveis na fase interna desta Tomada de Contas Especial, se havia algum argumento que pudesse ser aproveitado a seu favor. 
39.	No entanto, os argumentos apresentados pelos responsáveis na fase interna não lograram elidir as irregularidades apontadas.
40.	Em se tratando de processo em que as partes interessadas não se manifestaram acerca das irregularidades imputadas, não há elementos para que se possa efetivamente aferir e reconhecer a ocorrência de boa-fé na conduta dos responsáveis, podendo este Tribunal, desde logo, proferir o julgamento de mérito pela irregularidade das contas, conforme os termos dos §§ 2º e 6º do art. 202 do Regimento Interno do TCU. (Acórdão 2064/2011-TCU-Primeira Câmara (relator: Ubiratan Aguiar) , 6.182/2011-TCU-1ª Câmara (relator: Weber de Oliveira) , 4.072/2010-TCU-1ª Câmara (Relator: Valmir Campelo) , 1.189/2009-TCU-1ª Câmara (Relator: Marcos Bemquerer) , 731/2008-TCU-Plenário (Relator: Aroldo Cedraz) .
41.	Dessa forma, os responsáveis Darci Rosa de Jesus e Robson Luiz da Silva Gomes devem ser considerados revéis, nos termos do art. 12, § 3º, da Lei 8.443/1992, e suas contas julgadas irregulares, condenando-os ao débito apurado e aplicando-lhes a multa prevista no art. 57 daquela mesma Lei.
Prescrição da Pretensão Punitiva
25.	Vale ressaltar que a pretensão punitiva do TCU, conforme Acórdão 1441/2016-TCU-Plenário, Relator: Benjamin Zymler, que uniformizou a jurisprudência acerca dessa questão, subordina-se ao prazo geral de prescrição indicado no art. 205 do Código Civil, que é de dez anos, contado da data de ocorrência da irregularidade sancionada, nos termos do art. 189 do Código Civil, sendo este prazo interrompido pelo ato que ordenar a citação, a audiência ou a oitiva dos responsáveis.
26.	No caso em exame, não ocorreu a prescrição, uma vez que a irregularidade sancionada deu-se em 30/7/2013 e o ato de ordenação da citação ocorreu em 14/6/2020.
CONCLUSÃO
27.	Em face da análise promovida na seção 'Exame Técnico', verifica-se que os responsáveis não lograram comprovar a boa e regular aplicação dos recursos e, instados a se manifestar, optaram pelo silêncio, configurando a revelia, nos termos do § 3º, do art. 12, da Lei 8.443/1992. Ademais, inexistem nos autos elementos que demonstrem a boa-fé dos responsáveis ou a ocorrência de outras excludentes de culpabilidade.
28.	Verifica-se também que não houve a prescrição da pretensão punitiva, conforme análise já realizada.
29.	Tendo em vista que não constam dos autos elementos que permitam reconhecer a boa-fé dos responsáveis, sugere-se que as suas contas sejam julgadas irregulares, nos termos do art. 202, § 6º, do Regimento Interno do TCU, com a imputação do débito atualizado monetariamente e acrescido de juros de mora, nos termos do art. 202, §1º do Regimento Interno do TCU, descontado o valor eventualmente recolhido, com a aplicação da multa prevista no art. 57 da Lei 8.443/1992.
30.	Por fim, como não houve elementos que pudessem modificar o entendimento acerca das irregularidades em apuração, mantém-se a matriz de responsabilização presente na peça 8.
PROPOSTA DE ENCAMINHAMENTO
31.	Diante do exposto, submetemos os autos à consideração superior, propondo ao Tribunal:
a)	considerar revéis os responsáveis Darci Rosa de Jesus (CPF XXX.215.361-XX) e Robson Luiz da Silva Gomes (CPF XXX.107.771-XX) , para todos os efeitos, dando-se prosseguimento ao processo, com fulcro no art. 12, § 3º, da Lei 8.443/1992; 
b)	julgar irregulares, nos termos dos arts. 1º, inciso I, 16, inciso III, alínea 'c', da Lei 8.443/1992, c/c os arts. 19 e 23, inciso III, da mesma Lei, as contas dos Srs. Darci Rosa de Jesus (CPF XXX.215.361-XX) e Robson Luiz da Silva Gomes (CPF XXX.107.771-XX) , condenando-os, solidariamente, ao pagamento da importância a seguir especificada, atualizada monetariamente e acrescida dos juros de mora, calculada a partir da data discriminada até a data da efetiva quitação do débito, fixando-lhes o prazo de quinze dias, para que comprove, perante o Tribunal, o recolhimento da referida quantia aos cofres do Tesouro Nacional, nos termos do art. 23, inciso III, alínea 'a', da citada lei, c/c o art. 214, inciso III, alínea 'a', do Regimento Interno do TCU:  
	Data de ocorrência
	Valor histórico (R$) 

	30/7/2013
	78.437,39

Valor atualizado do débito (com juros) em 14/9/2020: R$ 129.040,71.
c)	aplicar, individualmente, a Darci Rosa de Jesus (CPF XXX.215.361-XX) e Robson Luiz da Silva Gomes (CPF XXX.107.771-XX) a multa prevista no art. 57 da Lei 8.443/1992 c/c o art. 267 do RI/TCU, fixando-lhes o prazo de quinze dias, a contar da notificação, para que comprovem, perante o Tribunal (art. 214, III, a, do Regimento Interno do TCU) , o recolhimento da dívida aos cofres do Tesouro Nacional, atualizada monetariamente desde a data do acórdão proferido por este Tribunal até a do efetivo recolhimento, se pagas após o vencimento, na forma da legislação em vigor;
d)	autorizar, desde logo, a cobrança judicial das dívidas, caso não atendidas as notificações, na forma do disposto no art. 28, inciso II, da Lei 8.443/1992;
e)	autorizar também, desde logo, se requerido, com fundamento no art. 26 da Lei 8.443, de 1992, c/c o art. 217, §§ 1º e 2º do Regimento Interno do TCU, o parcelamento das dívidas em até 36 parcelas, incidindo, sobre cada parcela, corrigida monetariamente, os correspondentes acréscimos legais, fixando-lhes o prazo de quinze dias, a contar do recebimento da notificação, para comprovar, perante o Tribunal, o recolhimento da primeira parcela, e de trinta dias, a contar da parcela anterior, para comprovar os recolhimentos das demais parcelas, devendo incidir, sobre cada valor mensal, atualizado monetariamente, os juros de mora devidos, no caso do débito, na forma prevista na legislação em vigor, alertando os responsáveis de que a falta de comprovação do recolhimento de qualquer parcela importará o vencimento antecipado do saldo devedor, nos termos do § 2º do art. 217 do Regimento Interno deste Tribunal; 
f)	enviar cópia do Acórdão a ser prolatado, bem como do Relatório e do Voto que o fundamentarem à Procuradoria da República no Estado de Goiás, nos termos do à § 3º do art. 16 da Lei 8.443/1992, c/c o § 7º do art. 209 do Regimento Interno do TCU, para adoção das medidas cabíveis, informando que a presente deliberação, acompanhada do Relatório e do Voto que a fundamenta, está disponível para a consulta no endereço www.tcu.gov.br/acordaos, além de esclarecer que, caso requerido, o TCU poderá fornecer sem custos as correspondentes cópias, de forma impressa; e
g)	enviar cópia do Acórdão que vier a ser proferido ao Ministério das Cidades, à Caixa Econômica Federal e aos responsáveis, para ciência, informando que a presente deliberação, acompanhada do Relatório e do Voto que a fundamenta, está disponível para a consulta no endereço www.tcu.gov.br/acordaos, além de esclarecer que, caso requerido, o TCU poderá fornecer sem custos as correspondentes cópias, de forma impressa."
2.	Divergindo parcialmente do entendimento expressado pela unidade técnica, o representante do Ministério Público junto ao TCU, subprocurador-geral Lucas Rocha Furtado, assim se pronunciou:
	"Trata-se de Tomada de Contas Especial instaurada pela Caixa Econômica Federal (CAIXA) em desfavor dos Srs. Darci Rosa de Jesus e Robson Luiz da Silva Gomes, ex-prefeitos do Município de Davinópolis/GO, respectivamente, nos períodos de 2009-2012 e 2013 em diante, em decorrência da não consecução do objeto do Contrato de Repasse 0331556-30/2010, celebrado, em 9/8/2010, entre aquela municipalidade e a União, por intermédio do Ministério das Cidades, representado pela CAIXA, o qual objetivou a construção e pavimentação asfáltica da Avenida Manoel David (PT à peça 3, p. 16-22, contrato de repasse à peça 3, p. 27-33) . 
	A obra foi pactuada em R$ 100.241,00, dos quais, R$ 98.200,00 provenientes de recursos federais e R$ 2.041,00 de contrapartida. 
	A vigência, prevista para 30/11/2012 (peça 3, p. 32) , foi prorrogada, inicialmente, para 31/1/2013 (peça 3, p. 35) , ainda na gestão do Sr. Darci Rosa. Na gestão do Sr. Robson Luiz, houve sucessivas prorrogações (oito termos aditivos, peça 3, p. 36-52) , em razão das quais a vigência foi estendida até 30/11/2017, com prazo de 60 dias para a prestação de contas.
	Conforme consignado nos autos, restou configurada a ocorrência de prejuízo ao erário relativo ao valor total desbloqueado ao município (R$ 78.437,89, em 30/7/2012) , em razão da execução parcial do objeto do convênio e da falta de funcionalidade da parcela executada, sendo atribuída responsabilidade (peça 5, p. 41-45) :
a)	ao Sr. Darci Rosa, por ter sido o signatário do contrato de repasse e ser o gestor que recebeu os recursos liberados, dispondo de tempo e recursos suficientes para a execução e conclusão das obras;
b)	ao Sr. Robson Luiz, por ter se comprometido a retomar a execução do objeto, dotando-o de funcionalidade, mas não o fez. Antes, em vistoria realizada pela CAIXA, em 26/2/2018, foi constatado que 'a Avenida Manoel David de Souza está sem funcionalidade, com buracos, sistema de drenagem parcial e a base e pavimento danificado (...) . A prefeitura não fez manutenção preventiva na obra de pavimentação'.
	A par da documentação juntada aos autos, a Secex-TCE deliberou por promover a citação dos dois responsáveis, os quais, nada obstante regularmente notificados, mantiveram-se silentes.
	Em razão disso, foi proposta a irregularidade das contas dos Srs. Darci Rosa e Robson Luiz, com condenação em débito pelo valor total desbloqueado, além da imputação de multa fundamentada no art. 57 da Lei 8.443/1992 (peça 33) .
**
	Discordo, em parte, desse encaminhamento. Explico.
	Em contratos de repasse, o desbloqueio de valores indica que os serviços correspondentes foram executados e atestados pela CAIXA (subitem 6.1 da Cláusula Sexta do Termo - peça 3, p. 29) . 
	No caso, em vistoria realizada em 23/3/2012 (RAE à peça 3, p. 58-61) , foi constatada a execução de 91,95% do objeto, correspondente a R$ 80.068,15, sendo glosado o montante de R$ 7.012,40, em razão da (peça 3, p. 5-6, 53 e 59) :
a)	execução parcial do sistema de drenagem pluvial (foram executados 268,54 metros de meio-fio sem sarjeta, quando o correto seriam 537,08 metros de meio fio com sarjeta - R$ 5.370,80) , e
b)	da ausência da sinalização horizontal (R$ 1.641,60) . 
	É de se ressaltar que, conforme o referido relatório de fiscalização, a obra realizada teria qualidade satisfatória, sendo executadas com materiais e/ou equipamentos nas especificações aceitas pela CAIXA (peça 3, p. 59) 
	Portanto, embora ainda pendentes alguns serviços requeridos para a plena funcionalidade da obra, entendo que o Sr. Darci Rosa deu regular aplicação aos recursos despendidos durante sua gestão, visto ter sido atestada a adequabilidade dos serviços realizados em vistoria promovida pela CAIXA, sendo pagos à empresa contratada apenas os valores correspondentes aos serviços reconhecidos pela instituição financeira (peça 4, p. 21) .
	Assim, julgo que a responsabilidade do Sr. Darci Rosa deva ser afastada nos presentes autos. 
	Quanto ao prefeito sucessor, a partir do que já havia sido realizado, comprometeu-se a dar continuidade ao objeto pactuado, com vistas à conclusão da obra, não tendo ele apontado qualquer deficiência nos serviços já executados que impossibilitasse o seu prosseguimento (peça 5, p. 5-10, 14-15 e 26-29) . Ou seja, os serviços até então efetuados foram considerados úteis pelo novo prefeito.
	Com efeito, não houve qualquer contestação do Sr. Robson Luiz - ou da CAIXA -, quanto à possibilidade de dar prosseguimento à obra no estado em que foi encontrada no início de sua gestão, sendo o contrato sucessivamente prorrogado após tratativas firmadas entre a instituição financeira e o novo prefeito (peça 4, p. 31 e 66; peça 5, p. 4-12, 14-17, 22-29) , que se comprometeu a dar-lhe seguimento, por ser a obra 'de vital importância para o nosso município', demonstrando, assim, a sua viabilidade.
	Apesar de ter firmado o compromisso e ainda dispor de recursos, o Sr. Robson Luiz não concluiu o objeto previsto, concorrendo, então, para a deterioração da obra que já havia sido executada - visto que, conforme destacado pela CAIXA (peça 3, p. 5) , 'o sistema de drenagem na pavimentação é necessário para o escoamento e direcionamento das águas pluviais e proteção ao pavimento'. 
	Tendo a obra permanecido sem conclusão e em decorrente processo de deterioração (vide fotos à peça 3, p. 6) , restou configurado o desperdício dos recursos públicos já aplicados pela gestão anterior. 
Considerando que:
a)	ao se comprometer a concluir a execução do objeto do contrato de repasse, o Sr. Robson Luiz avocou a responsabilidade pelos valores despendidos na gestão do seu antecessor; e
b)	foi o Sr. Robson Luiz que, ao final, não deu funcionalidade ao percentual executado durante o mandato de seu antecessor, ao não cumprir o compromisso assumido, apesar da disponibilidade de recursos para tal mister,
	entendo que o Sr. Robson Luiz da Silva Gomes deva ter as contas julgadas irregulares, com condenação em débito e imputação de multa fundamentada no art. 57 da Lei 8.443/1992."
	É o relatório.

não há.

Subprocurador-geral Lucas Rocha Furtado.

TOMADA DE CONTAS ESPECIAL. IMPUGNAÇÃO TOTAL DE DESPESAS REALIZADAS COM RECURSOS DE CONTRATO DE REPASSE CELEBRADO COM A CAIXA ECONÔMICA FEDERAL. CITAÇÃO. REVELIA. EXCLUSÃO DA RELAÇÃO PROCESSUAL DE UM RESPONSÁVEL. CONTAS IRREGULARES, DÉBITO E MULTA.

TOMADA DE CONTAS ESPECIAL (TCE)

Secretaria de Controle Externo de Tomada de Contas Especial (SecexTCE).

Trata-se de tomada de contas especial instaurada pela Caixa Econômica Federal em desfavor de Darci Rosa de Jesus e Robson Luiz da Silva Gomes, ex-prefeitos do Município de Davinópolis, GO - gestões 2009-2012 e 2013-2016, respectivamente - em razão da não consecução dos objetivos pactuados por meio de contrato de repasse firmado com o extinto Ministério das Cidades objetivando a construção e pavimentação asfáltica de avenida da municipalidade.
A avença - com vigência inicial de 9/8/2010 a 30/11/2012 e posteriormente prorrogada até 30/11/2017 - foi firmada no valor de R$ 100.241,00, sendo R$ 98.200,00, à conta do concedente, e R$ 2.041,00, como contrapartida do município.
No âmbito desta Corte de Contas, os mencionados responsáveis foram citados pelo valor histórico de R$ 78.437,89 - correspondente ao total de recursos repassados e desbloqueados -, em razão da falta de funcionalidade da parcela executada do objeto do contrato de repasse em tela.
Transcorrido o prazo regimental, os ex-prefeitos permaneceram silentes, devendo ser considerados revéis.
Após examinar os documentos contidos nos autos, a Secretaria de Controle Externo de Tomada de Contas Especial, por entender que não lograram comprovar a boa e regular aplicação dos recursos recebidos e que inexistem elementos que demonstrem a boa-fé dos responsáveis ou outras excludentes de culpabilidade, propõe que Darci de Jesus e Robson Gomes tenham suas contas julgadas irregulares e sejam condenados ao pagamento do débito por ela calculado e de multas. 
O representante do Ministério Público junto ao TCU (MPTCU) , subprocurador-geral Lucas Rocha Furtado, divergiu parcialmente dessa conclusão. Para o douto procurador, Darci Rosa de Jesus deve ter sua responsabilidade afastada, pois deu regular aplicação aos recursos despendidos durante sua gestão, cuja adequabilidade dos serviços foi atestada pela Caixa em vistoria realizada em 23/3/2012, em que se constatou a execução de 91,95% do objeto.
Acompanho a proposta do MPTCU, pelas razões que passo a expor.
De acordo com relatório de acompanhamento de engenharia elaborado pela Caixa (peça 3, fls. 58-61) , em 23/3/2012, a obra de pavimentação encontrava-se com 91,95% dos serviços concluídos, com qualidade satisfatória. Nesse documento, glosaram-se R$ 7.012,40 pela inexecução de sarjeta em parte do meio-fio (R$ 5.370,80) e ausência de faixa de segurança (R$ 1.641,60) . 
Após nova vistoria no Município de Davinópolis em 18/4/2018, a Caixa elaborou parecer técnico de engenharia (peça 3, fls. 5-6) e consignou: a avenida onde os serviços objeto do contrato de repasse haviam sido realizados estava "sem funcionalidade, com buracos, sistema drenagem parcial e a base e pavimento danificado", pois a prefeitura não havia executado a manutenção preventiva das obras.
Como se vê, a deterioração dos serviços - com a total perda de sua funcionalidade - deu-se entre março de 2012 e abril de 2018. 
Considerando que, em nenhum dos sete ofícios firmados por Robson Luiz da Silva Gomes (peça 5, fls. 8, 7, 6, 5, 10, 9 e 14-17, respectivamente datados de 30/1/2013, 29/5/2013, 30/9/2013, 28/2/2014, 26/6/2014, 28/11/2014 e 28/7/2015) , solicitando prorrogações da vigência do contrato de repasse, houve qualquer menção a problemas nas obras, pode-se inferir que, quando esse gestor assumiu a prefeitura, os serviços realizados continuavam em bom estado.
Portanto, conforme apontou o subprocurador-geral Lucas Rocha Furtado, Darci Rosa de Jesus não pode ser responsabilizado pela perda de funcionalidade da pavimentação asfáltica, devendo ter sua responsabilidade afastada.
Destarte, devem ser julgadas irregulares as contas de Robson Luiz da Silva Gomes, com sua condenação ao pagamento do débito e multa.
Quanto à dosimetria da pena, em seus julgados, o TCU considera a natureza e a gravidade da infração, os danos que dela provierem para a Administração Pública, as circunstâncias agravantes ou atenuantes e os antecedentes dos agentes, nos termos do art. 22, § 2º, do Decreto-Lei 4.657/1942 (Lei de Introdução às Normas do Direito Brasileiro) . No caso em tela, não foram indicados nos autos elementos relacionados a possível proveito pessoal no uso dos recursos, de modo que a multa poderá ser fixada em valor próximo a 10% do valor do débito atualizado.
	Ante o exposto, voto por que seja adotada a minuta de acórdão que submeto à apreciação deste Colegiado.
TCU, Sala das Sessões Ministro Luciano Brandão Alves de Souza, em 3 de novembro de 2020.
ANA ARRAES 
Relatora